臺灣高等法院高雄分院刑事判決　　　　　　　　　九十一年度上易字第一三五五號
　　上　訴　人　丙○○
　　即　被　告
　　　　　　　　甲○○
　　　　　　　　乙○○
　　　　　　　　丁○○○
　　　　　　　　戊○○○
右上訴人等因傷害案件，不服臺灣高雄地方法院九十一年度易字第一八九二號中華民
國九十一年八月十五日第一審判決（起訴案號：臺灣高雄地方法院檢察署九十一年度
偵字第七四三六號），提起上訴，本院判決如左：
      主  文
原判決撤銷。
丙○○共同連續傷害人之身體，處拘役拾日，如易科罰金，以佰元折算壹日。
甲○○共同傷害人之身體，處拘役貳拾日，如易科罰金，以佰元折算壹日。
戊○○○傷害人之身體，處拘役貳拾日，如易科罰金，以參佰元折算壹日。
乙○○、丁○○○無罪。
    事  實
一、丙○○與己○○係夫妻關係，二人育有一女宋佩瑱，甲○○為丙○○之父，戊○○○係己○○之母，因丙○○與己○○夫妻感情不睦，己○○即長期居住嘉義市
    娘家，民國九十一年二月二十二日晚上七時許，己○○偕同其母戊○○○至高雄
    縣湖內鄉○○村○○路三五六巷十三號丙○○住處欲帶走其女，因丙○○及其家
    人反對，雙方發生口角，丙○○、甲○○二人即共同基於傷害他人身體之犯意聯
    絡，徒手推擠、拉扯己○○及戊○○○二人，致己○○因而受有右手挫、擦傷（
    ○‧三Ⅹ○‧二公分）、背部挫傷、右手腕扭傷之傷害，戊○○○受有右側頭部
    挫傷、左下腹部挫傷、右手第四指挫傷、左手中指挫傷瘀血等之傷害；戊○○○
    於前述推擠、拉扯中，亦基於傷害之犯意，以嘴咬傷丙○○右手掌，並以徒手抓
    傷甲○○右臂及左肩。嗣於九十一年六月二十六日上午九時許，己○○又至上址
    欲帶走其女，與丙○○發生口角爭執，丙○○又承前述傷害之概括犯意，徒手將
    己○○推倒在地，致己○○因而受有左手肘、左膝挫擦傷之傷害。
二、案經丙○○、甲○○、戊○○○、己○○訴由訴由臺灣高雄地方法院檢察署檢察
    官偵查起訴。
    理  由
一、訊據上訴人即被告丙○○、甲○○、戊○○○固坦承於前揭時、地，當告訴人己○○要抱走小孩宋佩瑱時，被告丙○○、甲○○有與被告戊○○○、告訴人己○○發生拉扯、推擠之肢體衝突，被告戊○○○並出口咬丙○○手掌，被告丙○○
    亦不否認同年六月二十六日告訴人己○○又前來抱小孩時，與告訴人己○○發生
    爭執等情，惟均矢口否認有何傷害犯行，被告丙○○、甲○○均辯稱：未有故意
    傷害戊○○○、己○○行為云云，被告戊○○○則辯稱：我去抱小孩時丙○○、
    甲○○打我，是丙○○壓住我脖子，我才會咬他的右手掌云云；惟查前述被告丙○○、甲○○因不願被告戊○○○、告訴人己○○要來抱走小孩宋佩瑱，遂互相
    阻攔、拉扯、推擠，並互有受傷之事實，業據被告丙○○、甲○○、戊○○○、
    告訴人己○○分別指訴明確在卷，並經證人曾金印、劉進利、李潭證稱：雙方為
    抱孫子在爭吵、拉扯、推擠等語（見原審卷第四十六頁、第五十七頁）；而告訴
    人己○○於九十一年六月二十六日上午九時許，又至上址欲帶走其女，被告丙○○爭執間徒手將己○○推倒在地受傷等情，亦經證人林玉露到庭結證無訛（見原
    審卷第八十一頁），復有台南市立醫院驗傷診斷書二紙、劉光雄醫院診斷證明書
    、病歷、江啟生診所診斷證明書各一份在卷可按，而被告丙○○、甲○○、告訴
    人己○○受傷之部位皆在雙手之前臂、上臂、腹背部，並非在頭、臉部，顯見所
    受之傷，應係被告等基於阻止被告戊○○○、告訴人己○○抱走小孩而拉扯推擠
    所致，應認彼此之指訴可信，被告丙○○、甲○○、戊○○○等人前述所辯，顯
    均係事後卸責之詞，不足採信，事證明確，被告丙○○、甲○○、戊○○○三人
    傷害之犯行均堪認定。
二、核被告丙○○、甲○○、戊○○○所為，均係犯刑法第二百七十七條第一項之傷
    害罪。被告丙○○、甲○○間關於第一次傷害行為，同時傷害告訴人戊○○○、
    己○○二人身體，為想像競合犯，應依刑法第五十五條前段規定，從一重之傷害
    罪處斷，此部分被告丙○○、甲○○間，有犯意聯絡及行為分擔，皆為共同正犯
    。被告戊○○○一傷害行為，同時傷害丙○○、甲○○二人身體，亦為想像競合
    犯，應依刑法第五十五條前段規定，從一重之傷害罪處斷。被告丙○○先後二次
    傷害行為，時間緊接，所犯罪名相同，顯係出於概括之犯意為之，為連續犯，應
    依刑法第五十六條之規定以一罪論。
三、原審予以論罪科刑，固非無見，惟查：（一）本件被告乙○○、丁○○○二人並
    未參與傷害犯行，詳如後述，原審認其二人有出手毆打戊○○○、己○○二人身
    體，而與被告丙○○、甲○○係共犯關係，已有未當。（二）丁○○○並未提起
    告訴，此據其警訊筆錄載述明確，且其並無提出診斷書以證明受有傷害，原判決
    遽認被告戊○○○有傷害丁○○○之犯行，亦有未洽，被告丙○○、甲○○、戊○○○上訴意旨，否認犯罪，雖均無理由，惟原判決既有前述可議之處，仍屬無
    可維持，自應由本院將原判決關於被告丙○○、甲○○、戊○○○部分，予以撤
    銷改判，審酌被告丙○○、甲○○、戊○○○等就子女探視問題，不思循正當途
    徑解決，卻以暴力為之，惟素行均佳，且犯罪之動機係因丙○○、己○○婚姻不
    順利所引起之家族衝突，惡性較輕等一切情狀，分別量處被告丙○○拘役三十日
    、被告甲○○、戊○○○各拘役二十日，並均諭知易科罰金之折算標準。
四、公訴意旨另以：被告乙○○、丁○○○於前述第一次發生衝突時、地，亦有參與
    毆打己○○、戊○○○二人成傷，因認被告乙○○、丁○○○亦涉有刑法第二百
    七十七條第一項之傷害罪嫌云云；本件公訴人認被告乙○○、丁○○○等二人涉
    有傷害犯行，無非以告訴人己○○、戊○○○之指訴及被告乙○○、丁○○○均
    供承雙方為了抱小孩而有拉扯，並有告訴人己○○、戊○○○提出之診斷書附卷
    ，為主要論據。惟查告訴人己○○、戊○○○二人於警訊時雖指訴被告乙○○、
    丁○○○有參與毆打，惟其二人於原審卻僅指稱被告乙○○、丁○○○不讓我們
    將小孩抱走，而發生拉扯，並未言及其二人有出手毆打（見原審卷第四十五至四
    十六頁），告訴人戊○○○於本院調查時更指稱其傷皆係被告丙○○所造成的，
    與被告乙○○、丁○○○無關（見本院九十一年十月十六日訊問筆錄），前後指
    訴不一，且被告丁○○○於原審係供稱：己○○與戊○○○前來帶小孩時，小孩
    是由我抱著，戊○○○來搶小孩，我有阻擋不讓她抱，且有拉扯、阻擋，但沒有
    出手故意打人等語（見原審卷第四十四頁），被告丁○○○當時既於手中抱著小
    孩，遇戊○○○前來搶奪小孩時，理應僅能躲避、阻饒戊○○○，焉有暇出手傷
    害戊○○○之理，而被告乙○○自警訊以迄本院審理時均矢口否認有參與毆打，
    供述前後一致，且復查無其他積極證據，足資證明被告乙○○、丁○○○確有傷
    害之犯行，要屬不能證明被告乙○○、丁○○○犯罪；原審未為詳察，遽為被告
    乙○○、丁○○○科刑之判決，尚有未合，被告乙○○、丁○○○上訴意旨，指
    摘原判決此部分不當，為有理由，應由本院將原判決關於被告乙○○、丁○○○
    部分，予以撤銷改判，另為其二人無罪之諭知。
據上論結，應依刑事訴訟法第三百六十九條第一項、第三百六十四條、第二百九十九
條第一項前段、第三百零一條第一項，刑法第二十八條、第五十六條、第二百七十七
條第一項、第五十五條、第四十一條第一項，罰金罰鍰提高標準條例第一條前段、第
二條，判決如主文。
本案經檢察官陳國全到庭執行職務。
中    華    民    國      九十一      年      十一      月     七   日
                              臺灣高等法院高雄分院刑事第七庭
                                  審判長法官  李春昌
                                        法官  莊飛宗
                                        法官  黃憲文
右正本證明與原本無異。
不得上訴。
                                  法院書記官  黃英彥
中    華    民    國      九十一      年      十一      月    七    日
附錄：本判決論罪科刑法條：
刑法第二百七十七條第一項
傷害人之身體或健康者，處三年以下有期徒刑、拘役或一千元以下罰金。
